【裁判字號】    97,台上,4056
【裁判日期】    970822
【裁判案由】    常業詐欺
【裁判全文】
最高法院刑事判決            九十七年度台上字第四０五六號
上  訴  人  甲○○
選任辯護人  樓嘉君律師
上  訴  人  乙○○
            丙○○
            丁○○
上列上訴人等因常業詐欺案件，不服台灣高等法院高雄分院中華
民國九十六年十月二十五日第二審更審判決（九十六年度上更(二)
字第二０二號，起訴案號：台灣高雄地方法院檢察署九十三年度
偵字第四六一六、五五二九、六四八０、六六九七、六八三六號
），提起上訴，本院判決如下：
    主  文
上訴駁回。
    理  由
壹、甲○○、乙○○、丙○○部分：
按刑事訴訟法第三百七十七條規定，上訴於第三審法院，非以判
決違背法令為理由，不得為之。是提起第三審上訴，應以原判決
違背法令為理由，係屬法定要件。如果上訴理由書狀並未依據卷
內訴訟資料，具體指摘原判決不適用何種法則或如何適用不當，
或所指摘原判決違法情事，顯與法律規定得為第三審上訴理由之
違法情形不相適合時，均應認其上訴為違背法律上之程式，予以
駁回。本件原判決認定上訴人等有原判決事實欄所載犯行，係依
憑上訴人甲○○坦承有與經判刑確定之何朝明二人以寄發中獎通
知再要求匯款購買黃金愛心基金之方式向他人詐騙金錢，使之匯
入人頭帳戶後再提領出來之事實，上訴人乙○○於警詢及偵查中
之自白，上訴人丙○○、丁○○亦坦承有為何朝明詐欺集團自人
頭帳戶內提領現金及轉帳，並每月領取新台幣（下同）二萬元之
報酬等事實，及證人即同案被告李何娟娟、何朝明於警詢或偵查
及第一審之供述、證人即其餘被告陳銘輝、鄭金在、鄭進忠、李
何娟娟、李吉、陳進良、王義傑等於警詢、偵查、第一審及上
訴審之證詞，暨門號0000000000號、0000000
000號、0000000000號行動電話、葉文祥、黃朗益
、陳豐翔、葉明瑞、白政益、蘇文政、李沂蓁、洪雅清、康耀南
、歐昶良、蘇文政印章各一枚、成員聯絡行動電話表二張、葉文
祥、康耀南、邱麗秋之身分證影本各一張、記帳本二本、第00
0000000000000號帳戶交易明細表七張、第000
0000000000000號帳戶交易明細表四張、誠泰銀行
北三重分行第000000000000號帳戶電話銀行服務系
統密碼函、門號0000000000號行動電話、記事本四本
、帳冊三本、公司物料庫存統計表三張（四月二十一日至五月四
日）、電話聯絡簿一本（含記帳）、名條光碟片四片及名條、記
事本一本、詐騙信函六箱（含名條）、裝寄詐騙中獎通知空箱子
二個、門號0000000000號行動電話、桌曆二本（記帳
用）等證據，因而撤銷第一審關於甲○○、乙○○、丙○○部分
之科刑判決，改判依牽連犯關係從一重論處甲○○、乙○○、丙
○○共同以犯詐欺罪為常業罪刑。已敘明所憑之證據及其認定之
理由。對於甲○○矢口否認自民國九十二年四月間即開始進行此
詐騙之行為，所辯：伊與何朝明係自九十二年十一月間才開始進
行上開犯行；乙○○矢口否認共同參與何朝明詐欺集團之犯行，
所辯：伊僅係受何朝明之託，以伊與太太潘俐伶名義辦了十八支
行動電話予何朝明使用，另依報紙廣告購買四、五本帳戶予何朝
明使用，伊並不知何朝明有在從事詐騙之活動；丙○○矢口否認
有何常業詐欺之犯行，所辯：伊並不知上開金錢係詐騙集團騙來
的錢各云云，何以均係卸責之詞，不足採信，亦已依據卷內資料
予以指駁。從形式上觀察，原判決並無違背法令之情形存在。上
訴意旨，甲○○略以：原判決就伊如何與何朝明詐得五千萬元，
未予理由中詳加敘明，亦與卷內證據資料不合，有判決理由矛盾
之違法；又原判決事實欄第四頁記載，其餘一成之百分之七十係
支付甲○○、乙○○、丙○○等人之報酬，並未提及甲○○和乙
○○、丙○○、丁○○等人平均分配，亦未提及甲○○每月先受
有三、五萬元之報酬，且百分之十中的百分之三十係由何朝明自
己決定，其他的錢則予甲○○等人平分，原判決對此並未究明，
亦有證據理由矛盾之違法；另原判決並未論列有關甲○○如何與
在大陸地區綽號「阿肥」、「鐵牛」、「泰國」及其他不詳姓名
男子合組刮刮樂之詐欺集團之證據，亦未說明認定甲○○負責在
台灣地區尋找他人提供人頭帳戶及人頭電話，委託他人偽造印製
「大眾國際法律事務所」之詐騙中獎通知私文書並散發之證據，
復未說明認定何朝明指示甲○○委託不知情之曾輝堂於民眾日報
、經濟日報刊登中獎公告之證據，有判決不備理由之違法；乙○
○略以：倘若伊果真為詐欺集團成員，至愚亦不可能以自己及其
妻潘俐玲之名義申辦行動電話，自暴其犯行而為分得詐騙所得，
是原判決有認定事實不依證據之違法，又伊提供行動電話門號，
每支僅獲得五千元，至於銀行帳戶存摺每本以一萬元取得，何朝
明亦以一萬元交予伊，並無所得，且伊就詐欺所得並未分得任何
款項，伊係以經營卡拉ＯＫ為業，縱認有詐欺犯行，惟並未以之
為業，原審未加詳查，有應調查證據未予調查之違法；丙○○略
以：伊為詐騙集團提領現金之工作期間甚短，且所得甚微，原審
竟論處伊有期徒刑一年八月之重刑，有判決適用法則不當之違法
；伊僅於詐騙集團所實施之詐騙行為完成後，自人頭帳戶中提領
金額，應屬犯罪行為完成後之事後共犯，而與詐欺罪之構成要件
有間，原判決論處伊共同常業詐欺罪刑，有適用法則不當之違法
各云云。經查：按證據之取捨及證據證明力如何，均屬事實審法
院得自由裁量、判斷之職權，苟其此項裁量、判斷，並不悖乎通
常一般之人日常生活經驗之定則或論理法則，又於判決內論敘其
何以作此判斷之心證理由者，即不得任意指摘其為違法，據為提
起第三審上訴之合法理由。而認定犯罪事實所憑之證據，並不以
直接證據為限，間接證據亦包括在內，審理事實之法院綜合卷內
之直接、間接證據，本於推理作用，於通常一般之人均不致有所
懷疑，得確信其為真實之程度者，即得據之為有罪之認定。又共
同正犯，係共同實行犯罪行為之人，在共同意思範圍內，各自分
擔犯罪行為之一部，相互利用他人之行為，以達其犯罪之目的，
其成立不以全體均參與實行犯罪構成要件之行為為要件。共同正
犯之意思聯絡，不以數人間直接發生者為限，間接之聯絡者，亦
包括在內，復不限於事前有所謀議，僅於行為當時有共同犯意之
聯絡，於行為當時，基於相互之認識，不論明示通謀或相互間默
示合致，以共同犯罪之意思參與，均屬之；而行為分擔，亦不以
每一階段皆有參與為必要，倘具有相互利用其行為之合同意思所
為，仍應負共同正犯之責，蓋共同正犯，於合同意思範圍內，組
成一共犯團體，團體中任何一人之行為，均為共犯團體之行為，
他共犯均須負共同責任，初無分別何一行為係何一共犯所實行之
必要。本件原判決依調查證據之結果，已敘明依甲○○於警詢供
稱：我從九十二年四月中旬開始交付王義傑詐騙信函投入郵筒內
，每次數量不一定，復於檢察官偵查中供稱：我係在九十二年四
、五月間受僱於何朝明，都只跟何朝明聯絡，當時何朝明叫我匯
錢給人家，至九十二年十一月中、下旬的時候，何朝明就叫我順
便幫忙收錢，我幫何朝明向丁○○、丙○○等二人收錢，已供承
自九十二年四月間即開始進行詐騙行為。又甲○○所參與之詐騙
集團，就詐騙所得其中百分之十（即一成）之百分之三十歸何朝
明所有，其餘扣除必要費用後，甲○○每月受有三、五萬元之報
酬；且百分之十中的百分之三十係由何朝明自己決定的，其他的
錢則予甲○○等人平分等情，亦據證人何朝明於第一審審理時證
述明確，是甲○○受有一定相當之報酬，則其當時繫此賴以維生
而以之為常業，已甚灼然。其次，據乙○○於警詢供稱：是何朝
明指使我申請人頭電話給該詐騙集團使用，約從九十二年十一月
間開始至今，陸陸續續都有在申請，並提供給該詐騙集團使用，
確有介紹丙○○進入何朝明集團，且有告知其負責集團領取詐騙
金額的工作等語。復於偵查中供稱：有介紹丁○○、丙○○等二
人與何朝明認識，是介紹二人替何朝明領詐騙所得的錢等語。丙
○○亦於偵查中供稱：綽號平頭、阿寶之乙○○有告訴我要幫公
司領錢，剛開始我和綽號小新之丁○○分別領完錢後交給乙○○
，大約交給他二次金錢，詳細金額忘了，後來因為乙○○常聯絡
不到，所以才改交給甲○○，我提領的錢，交兩次給平頭即乙○
○，其他都是由其交給阿猴即甲○○等語；復稱：阿猴即甲○○
及乙○○都有教其與丁○○將詐欺所得在帳戶裡轉來轉去等語，
核之丙○○上開供述有關乙○○收受自人頭帳戶提出之金錢，即
告知如何轉帳等內容，與同案被告丁○○偵查中所供均相符合。
而乙○○自九十二年十一月間即加入何朝明之詐騙集團，並提供
大量之人頭帳戶及電話供詐騙集團使用而獲取相當之報酬，至於
丙○○係因無工作而加入該詐騙集團，亦為丙○○所自承不諱，
則乙○○、丙○○當時均係繫此賴以維生而以之為常業，已甚灼
然等情。經核與證據法則並無違背。末查量刑輕重係屬事實審法
院得依職權自由裁量之事項，原判決已說明斟酌刑法第五十七條
各款所列情狀而未逾法定刑度，自不得遽指為違法。原判決綜合
各種相關證據，認定上訴人等有本件犯行，就案內有關證據，本
於調查所得心證，分別定其取捨而為事實上之判斷，均已於理由
內詳加說明。並無上訴意旨所指之違背法令。其餘上訴意旨，無
非係對事實審法院採證認事之職權行使及原審已調查、判決理由
已說明之事項，仍執陳詞再為事實上或細節上之爭執，亦非適法
之上訴第三審理由。衡以上述說明，應認其上訴均為違背法律上
之程式，予以駁回。
貳、丁○○部分：
查第三審上訴書狀，應敘述上訴之理由，其未敘述者，得於提起
上訴後十日內補提理由書於原審法院，已逾上述期間，而於第三
審法院未判決前仍未提出上訴理由書狀者，第三審法院應以判決
駁回之，刑事訴訟法第三百八十二條第一項、第三百九十五條後
段規定甚明。本件上訴人丁○○因常業詐欺案件，不服原審判決
，於民國九十六年十一月二十五日提起上訴，並未敘述理由，迄
今逾期已久，於本院未判決前仍未提出，依上開規定，其上訴自
非合法，應予駁回。
據上論結，應依刑事訴訟法第三百九十五條，判決如主文。
中    華    民    國  九十七  年    八    月  二十二  日
                      最高法院刑事第六庭
                          審判長法官  洪  清  江
                                法官  韓  金  秀
                                法官  陳  晴  教
                                法官  李  錦  樑
                                法官  黃  正  興
      本件正本證明與原本無異
                                      書  記  官
中    華    民    國  九十七  年    八    月  二十七  日
                                                      v


司法院資訊處製作；財團法人民間司法改革基金會備份。
